臺灣基隆地方法院刑事判決　　　　　　　96年度簡上字第62號
上　訴　人　臺灣基隆地方法院檢察署檢察官
被　　　告　甲○○
上列上訴人因被告違反毒品危害防制條例案件，不服本院基隆簡
易庭96年度基簡字第189 號，中華民國96年2 月7 日第一審簡易
判決（聲請簡易判決處刑案號：臺灣基隆地方法院檢察署96年度
毒偵字第124 號）提起上訴暨移送併案審理（96年度毒偵字第
329 號、415 號），本院管轄之第二審合議庭判決如下：
    主  文
原判決撤銷。
甲○○施用第二級毒品，累犯，處有期徒刑陸月，如易科罰金，
以新臺幣壹仟元折算壹日。
    事  實
一、甲○○前因施用毒品案件，經裁定送觀察、勒戒後，認無繼
    續施用毒品之傾向，於民國93年11月8 日執行完畢釋放，並
    經臺灣士林地方法院檢察署檢察官於93年11月9 日，以93年
    度毒偵緝字第158 號為不起訴處分確定。復因於上開觀察、
    勒戒執行完畢5 年以內再犯施用毒品案件，經臺灣基隆地方
    法院檢察署檢察官聲請以簡易判決處刑，由本院以94年度基
    簡字第211 號判決判處有期徒刑3 月確定，與另案所犯違反
    野生動物保育法案件遭本院判處有期徒刑6 月接續執行，於
    95年3 月17日縮短刑期執行完畢。
二、甲○○不思戒除毒癮，猶基於反覆持續施用第二級毒品安非
    他命之犯意，自95年9 月12日某時起，至同年10月下旬某日
    止，以及於95年11月22日中午12時許為警採尿回溯4 日內某
    時、95年12月31日凌晨2 時許為警採尿前之4 日內某時，在
    臺北縣汐止市○○○路、太湖路等處，以不詳方式，多次施
    用第二級毒品安非他命。為警先後於：(一)95年9 月16日下午
    3 時15分許，在臺北縣平溪鄉臺二丙線10公里處，因另案竊
    盜而遭查獲；(二)95年11月22日中午12時37分許，在基隆市○
    ○路253 巷口因另案通緝而遭查獲；(三)95年12月30日晚間6
    時30分許，在臺北縣金山鄉○○○路五湖村29號旁因另案竊
    盜而遭查獲。經警三度採集其尿液送驗，結果均呈甲基安非
    他命、安非他命類陽性反應，而悉上情。
三、案經基隆市警察局第三分局、臺北縣政府警察局瑞芳分局、
    金山分局分別報告臺灣基隆地方法院檢察署檢察官偵查後聲
    請以簡易判決處刑暨移送併案審理。
    理  由
一、被告甲○○經傳喚而未到庭，其前於警詢中僅坦承自95年9
    月12日某時起，至同年10月下旬止，在臺北縣汐止市○○○
    路、太湖路等處，多次吸食第二級毒品安非他命，餘則否認
    。經查：
    (一)依毒品檢驗學上之常規，尿液中含毒品成分反應所使用
        之檢驗方法，對於受檢驗者是否確有施用毒品行為之判
        斷，在檢驗學常規上恆有絕對之影響。其以酵素免疫分
        析或薄層定性分析等方式為初步篩檢者，因具有相當程
        度偽陽性之可能，如另以氣（液）相層析、質譜分析等
        較具公信力之儀器為交叉確認，因出現偽陽性反應之機
        率極低，核足據為對涉嫌人不利之認定，此向為我國司
        法實務所是認。
    (二)被告經警查獲後所採集之尿液檢體，經採取初步檢驗（
        酵素免疫分析法）及確認檢驗（氣相層析質譜儀）二種
        鑑驗方法，檢驗結果均呈安非他命類、甲基安非他命陽
        性反應，有卷附臺灣檢驗科技股份有限公司95年10月9
        日CH/2006/90968 號、96年1 月17日CH/2007/10423 號
        濫用藥物尿液檢驗報告、臺灣尖端先進生技醫藥股份有
        限公司95年12月15日濫用藥物尿液檢體檢驗報告可稽，
        ，因出現偽陽性反應之機率極低，堪可認定被告確有施
        用第二級毒品安非他命之行為，亦堪認定被告自白其自
        95年9 月12日某時起，至同年10月下旬某日止，反覆持
        續多次施用安非他命乙節，應與事實相符。
    (三)又第二級毒品安非他命成分之檢出與施用方式、施用量
        、個人代謝情況、採尿時間與檢測儀器之精密度等諸多
        因素有關，其經施用進入體內代謝，百分之九十之施用
        劑量會在3 至4 日內由尿液排出，此有卷附法務部調查
        局90年4 月12日陸(一)字第90133335號函可佐，是本院
        認定被告除上開自白部分外，另於95年11月22日中午12
        時許、95年12月31日凌晨2 時許，各為警採尿前之4 日
        內某時（扣除為警查獲後至採尿期間），各有施用第二
        級毒品安非他命一次之犯行。
    (四)綜上所陳，本案事證明確，被告於觀察、勒戒執行完畢
        後，5 年以內再犯施用毒品之犯行，堪可認定，應依法
        論科。
二、論罪科刑：
    (一)查安非他命係毒品危害防制條例所列管之第二級毒品，
        此為該條例第2 條第2 項第2 款所明定；又犯毒品危害
        防制條例第10條施用毒品之罪者，檢察官應聲請法院裁
        定，令被告入勒戒處所觀察、勒戒，經觀察、勒戒後，
        無繼續施用毒品之傾向者，應即釋放，並由檢察官為不
        起訴處分，有繼續施用毒品之傾向者，則由檢察官先聲
        請法院裁定令入戒治處所施以強制戒治，俟強制戒治期
        滿，再行釋放，並由檢察官為不起訴處分；而依前開規
        定觀察勒戒或強制戒治執行完畢釋放後，5 年內再犯施
        用毒品之罪者，檢察官應依法追訴，毒品危害防制條例
        第20條第1 項、第2 項、第23條第2 項分別定有明文。
    (二)又立法者針對特定刑罰規範之構成要件，已預設其本身
        係持續實行之複次行為，具備反覆、延續之行為特徵，
        故將之總括或擬制成一個構成要件之「集合犯」行為，
        因刑法評價上為構成要件之行為單數，應僅成立一罪。
        查毒品因具有成癮性、濫用性，故立法實務首重以刑事
        處遇方式戒斷行為人毒癮，若無法收其實效，始依法追
        訴處罰，故施用毒品本身具備反覆、延續之行為特徵，
        持續多次施用毒品始為此類犯罪之典型或常態，於刑法
        評價上，施用毒品應僅成立集合犯一罪。且自「刑事法
        若干犯罪行為態樣，本質上原具有反覆、延續實行之特
        徵，立法時既予特別歸類，定為犯罪構成要件之行為要
        素，則行為人基於概括之犯意，在密切接近之一定時、
        地持續實行之複次行為，倘依社會通念，於客觀上認為
        符合一個反覆、延續性之行為觀念者，於刑法評價上，
        即應僅成立一罪。學理上所稱『集合犯』之職業性、營
        業性或收集性等具有重複特質之犯罪均屬之，例如經營
        、從事業務、收集、販賣、製造、散布等行為概念者是
        （最高法院95年度臺上字第1079號判決意旨參照）」，
        亦可查悉我國終審機關採取相同立場。有關行為人多次
        施用毒品之犯罪，實務前均依修正前刑法第56條連續犯
        之規定論以一罪，並加重其刑，惟因上開連續犯規定業
        經修正刪除，並自95年7 月1 日施行，其中修正理由說
        明四並以：「至連續犯之規定廢除後，對於部分習慣犯
        ，例如竊盜、吸毒等犯罪，是否會因適用數罪併罰而使
        刑罰過重產生不合理之現象一節，在實務運用上應可參
        考德、日等國之經驗，委由學界及實務以補充解釋之方
        式，發展接續犯之概念，對於合乎接續犯或包括的一罪
        之情形，認為構成單一之犯罪，以限縮數罪併罰之範圍
        ，用以解決上述問題」等語，本院基於前述施用毒品構
        成要件之反覆實行特徵，並考量連續犯規定業經刪除之
        法律實然面暨修正刪除之立法理由，認為行為人如基於
        反覆實行之犯意，在密切接近之一定時、地，持續實行
        單次或複次之施用毒品行為，應僅成立集合犯一罪。至
        個案中如有積極事證（例如先後施用毒品之時間差距甚
        遠、其間曾在監在押等）顯示行為人上開反覆實行之犯
        意有所中斷，其後之施用毒品行為因屬另行起意之行為
        ，自應另論一罪，而與先前之施用毒品罪名併罰之，自
        不待言。
    (三)核被告於觀察、勒戒執行完畢後，5 年以內再犯施用第
        二級毒品安非他命之行為，係犯毒品危害防制條例第10
        條第2 項之施用第二級毒品罪。被告持有第二級毒品安
        非他命之低度行為，應為施用毒品之高度行為所吸收，
        不另論罪。被告先後多次施用第二級毒品安非他命之犯
        行，時間密切接近，顯係基於反覆持續實行之犯意，為
        集合犯，應依上開(二)之說明論以集合犯一罪，聲請簡易
        判決處刑書雖僅就被告於95年11月22日為警採尿前回溯
        4 日內某時施用第二級毒品安非他命之犯行聲請簡易判
        決處刑（與起訴同一效力），然未據聲請部分與已聲請
        部分既有如前述集合犯之實質上一罪關係，應為聲請效
        力所及，本院依法併予審理。被告前曾受如事實欄所載
        有期徒刑之執行，此有臺灣高等法院被告前案紀錄表附
        卷可考，其於有期徒刑之執行完畢後，5 年以內故意再
        犯本件有期徒刑以上之罪，為累犯，應加重其刑。
三、原審就被告論罪科刑，固非無見，惟就被告於95年11月22日
    為警採尿回溯4 日內某時以外之施用第二級毒品安非他命犯
    行，未及併予審酌，容有未洽，故檢察官據以提起上訴，為
    有理由，自應由本院予以撤銷改判。本院審酌被告犯罪之動
    機、吸食頻率、曾有施用毒品之前科仍不知戒除，惟所犯之
    施用毒品犯行乃戕害自己身心健康，並未危及他人暨犯後僅
    坦承部分犯行之態度等一切情狀，量處如主文所示之刑，併
    諭知易科罰金之折算標準。
四、第二審被告經合法傳喚，無正當之理由不到庭者，得不待其
    陳述，逕行判決，刑事訴訟法第371 條定有明文。又對於簡
    易判決處刑不服而上訴者，得準用上開規定，此觀諸刑事訴
    訟法第455 條之1 第3 項之規定自明。本案被告經本院合法
    傳喚，有卷附送達證書可憑，其於審判期日無正當理由未到
    庭，爰不待其陳述，逕為一造辯論判決，附此敘明。
據上論斷，應依刑事訴訟法第455 條之1 第1 項、第3 項、第
369 條第1 項前段、第364 條、第371 條、第299 條第1 項前段
，毒品危害防制條例第10條第2 項，刑法第11條前段、第47條第
1 項、第41條第1 項前段，判決如主文。
本案經檢察官乙○○到庭執行職務。
中　　華　　民　　國　　96　　年　　6 　　月　　29　　日
                  刑事第四庭審判長法  官  陳志祥
                                  法  官  邰婉玲
                                  法  官  楊皓清
以上為正本係照原本作成。
本件判決不得上訴。
中　　華　　民　　國　　96　　年　　6 　　月　　29　　日
                                  書記官  盧鏡合
附錄論罪法條：
毒品危害防制條例第10條第2 項
施用第二級毒品者，處3 年以下有期徒刑。
